【裁判字號】    95,交抗,385
【裁判日期】    950512
【裁判案由】    違反道路交通管理處罰條例
【裁判全文】
臺灣高等法院交通事件裁定             95年度交抗字第385號
抗告人即
受處分人  甲○○
上列抗告人因違反道路交通管理處罰條例案件，不服台灣台北地
方法院，中華民國95年4月10日裁定（95年度交聲更字第6號），
提起抗告，本院裁定如下：
    主  文
原裁定撤銷，發回台灣台北地方法院。
    理  由
一、原裁定以受處分人即異議人甲○○，民國94年8月3日14時20
    分許，駕駛其所有K7-0778號自用小客車，於台北市○○區
    ○○街、景福街168巷口之消防栓5公尺內停車，經台北市政
    府警察局交通警察大隊員警拍照採證後，逕行掣單舉發，認
    原處分機關交通部公路總局台北區監理所以受處分人違反道
    路交通管理處罰條例第56條第1項第1款規定，裁處受處分人
    罰鍰新台幣900元，並無不合，因而以裁定駁回受處分人之
    異議。
二、受處分人異議及抗告意旨略以：道路交通標誌標線號誌之標
    繪或設置，均有一定格式作為民眾遵行之依據，上開舉發地
    點標線之標繪方式與字樣明顯違法，且消防栓之設置位置，
    附近應設明顯標誌，舉發地點僅於地面信手塗鴉繪製，並未
    設有明顯標示，夜間停車時實無法察覺云云。
三、經查：
（一）按標字之標繪，依下列之規定：1.文字一律為中文，用正
      楷或變體字，字體大小應予一致，標寫順序縱向者一律採
      由遠而近；橫向者一律採由左而右之方式。為使行車中之
      駕駛人易於辨識，筆劃寬度橫豎比得採二比一。2.數字一
      律為阿拉伯數字，用等線體或變體字，字體大小應予一致
      。又禁止臨時停車線，用以指示禁止臨時停車路段，以劃
      設於道路緣石正面或頂面為原則，無緣石之道路得標繪於
      路面上，距路面邊緣以30公分為度。本標線為紅色實線，
      線寬除設於緣石，正面者以緣石高度為準外，其餘皆為10
      公分。本標線得加繪紅色「禁止臨時停車」標字，30公分
      正方，每字間隔30公分，沿本標線每隔20公尺至50公尺橫
      寫一組。本標線禁止時間為全日廿四小時，如有縮短之必
      要時，應以標誌及附牌標示之。標誌、標線、號誌之體形
      、顏色、大小、圖案、字體、反光、照明及設置位置等之
      設計，均應依本規則之規定。如因特殊需要必需增減或變
      更者，應先報請交通部會同內政部核定後公告實施。道路
      交通標誌標線號誌設置規則第150條、第169條、第234條
      定有明文。又依消防法第17條設置之消防栓，以採用地上
      雙口式為原則，附近應設明顯標誌，消防栓規格由中央主
      管機關定之，消防法施行細則第20條亦定有明文。至於道
      路交通管理處罰條例第56條第1項第3款在消防栓之前停車
      處罰之規定，固不以劃設禁止臨時停車之標誌、標線為必
      要，然必須該處確有消防栓，且從外觀即可明確看出或標
      示有消防栓之存在。若一般人無法發覺該處有消防栓，主
      管機關又未依法設置標誌、標線，自不得任意處罰。
（二）受處分人於上揭時、地停放其所有車輛之事實，固據受處
      分人自承在卷。惟依卷附採證照片觀之，該處外觀無法看
      出有消防栓之設置，僅於路面上有一小型方形之孔蓋，外
      觀與一般水錶外蓋相同，附近亦未依消防法第17條設有消
      防栓標誌，僅有為疑似私人所劃設之粗略紅線及「消防栓
      勿停」扭曲不正之黃色字樣塗繪，並非道路交通主管機關
      所繪製。而證人即舉發本案之員警昝仲翰於原審訊問時也
      稱：告示牌下面是否有消防栓旁邊禁止臨時停車，要問消
      防局；…地面式消防栓一般人看不到等語（見原審95交聲
      更字第6號卷第11頁背面、第12頁）。則本案受處分人停
      車處所路面孔蓋下方是否有消防栓，依卷內資料並無法確
      知，而有待向台北市政府消防局查詢。且核該處縱有隱藏
      於地面下之消防栓，惟消防機關或道路管理機關並未依上
      開法律規定，懈怠設置標誌、標線，使駕駛人察覺，遽而
      處罰駕駛人，亦難昭折服。又原裁決機關係以受處分人在
      「禁止臨時停車處所」停車，依道路交通管理處罰條例第
      56條第1項第1款處罰。而核在「消防栓前停車」與在「禁
      止臨時停車處所」停車，分別為道路交通管理處罰條例第
      56條第1項第1款及第3款不同之處罰標的。原裁定係認定
      受處分人在消防栓前停車，不以主管機關劃設有標誌、標
      線為必要（見原審裁定理由三），亦與裁決機關對事實之
      認定及法律之適用不同，其維持原裁決，駁回受處分人之
      異議，理由亦有矛盾。受處分人抗告意旨，指摘原裁定不
      當，尚非全為理由，應由本院將原裁定撤銷，發回原審法
      院另為妥適裁定。
四、據上論斷，應依道路交通管理處罰條例第89條，道路交通案
    件處理辦法第26條，刑事訴訟法第413條前段，裁定如主文
    。
中    華    民    國    95    年    5     月    12    日
                    臺灣高等法院交通法庭
                            審判長法  官  葉騰瑞
                                  法  官  黃俊明
                                  法  官  趙功恆
以上正本證明與原本無異。
不得再抗告。
                                  書記官  孫佩琳
中    華    民    國    95    年    5     月    12    日


司法院資訊處製作；財團法人民間司法改革基金會備份。
